【裁判字號】    98,訴,552
【裁判日期】    980622
【裁判案由】    強盜等
【裁判全文】
臺灣高雄地方法院刑事判決               98年度訴字第552號
公  訴  人  臺灣高雄地方法院檢察署檢察官
被      告  丑○○
                    現在臺灣臺南監獄臺南分監執行中
指定辯護人  本院公設辯護人寅○○
上列被告因強盜等案件，經檢察官提起公訴（97年度偵字第3421
1 號、第33440 號、第33441 號、第33442 號），本院判決如下
：
    主  文
丑○○犯竊盜罪共陸罪，均累犯，各處有期徒刑肆月，如易科罰
金，均以新臺幣壹仟元折算壹日；又犯竊盜罪共肆罪，均累犯，
各處有期徒刑伍月，如易科罰金，均以新臺幣壹仟元折算壹日；
又犯竊盜罪，累犯，處有期徒刑月，如易科罰金，以新臺幣壹
仟元折算壹日。應執行有期徒刑年，如易科罰金，均以新臺幣
壹仟元折算壹日。
    事  實
一、丑○○前因施用第一、二級毒品及竊盜案件，經本院分別判
    處有期徒刑10月、4 月及6 月，定應執行有期徒刑為1 年5
    月確定；復因施用第一級毒品案件，經本院判處有期徒刑1
    年確定，接續前揭案件執行，於民國95年9 月15日縮短刑期
    假釋交付保護管束，嗣於96年2 月22日保護管束期滿未經撤
    銷假釋而視為執行完畢。詎其仍不知悔改，僅因缺錢花用，
    竟意圖為自己不法之所有，分別為下列行為：
  (一)於96年8 月24日下午8 時許，在高雄市○○區○○路80號（
    即3720衣服飾店），佯稱要購買服飾，遂趁店員己○○不注
    意之際，竊取置放於櫃臺上之現金新臺幣（下同）1500元及
    行動電話1 支等，得手後騎機車逃逸。
  (二)於96年10月4 日下午9 時許，在高雄市○○區○○路9 號（
    即范倫鐵諾古伯服飾店），佯稱要購買服飾，遂趁店員庚○○前往倉庫拿取服裝之不注意之際，竊取置放於櫃臺上之行
    動電話（三星牌，白色）1 支等，得手後騎機車逃逸，然遺
    留安全帽一頂於現場。
  (三)於96年10月15日下午7 時許，在高雄市○○區○○路138 號
    （即衣品服飾店），佯稱要購買服飾，並藉口要使用廁所，
    遂趁店員戊○○不注意之際，竊取置放於櫃臺上之行動電話
    （三星牌，白色）（阿爾卡特牌，黑色）等各1 支，得手後
    騎機車逃逸。
  (四)於97年2 月26日下午6 時40分許，在高雄市○○區○○路67
    號即亞曼尼服飾店），佯稱要購買服飾，遂趁店員癸○○不
    注意之際，竊取置放於椅子上之皮包一個（內有現金9000元
    、行動電話一支、印章、花旗銀行信用卡、聯邦銀行國民旅
    遊卡、郵局金融卡、汽車行照、汽車駕照及新竹中小企業銀
    行支票票號ANO0000000號一張、三商禮券4 張面額共2000元
    等），得手後騎機車逃逸。
  (五)於97年3 、4 月間某日下午7 時許，在高雄市○○區○○路
    58之6 號（即美好人生美容店），佯稱要詢問護膚療程，並
    借用廁所，即趁店員乙○○不注意之際，竊取置放於休息室
    內之錢包（內有證件及現金500 元）等，得手後騎機車逃逸
    。
  (六)於97年4 月16日下午10時40分許，在高雄市○○區○○路83
    號（即頤馨服飾店），佯稱要購買服飾，遂趁店員丁○○不
    注意之際，竊取置放於櫃臺上之行動電話1 支（NOKIA 牌，
    連同晶片卡0000000000號）等，得手後逃逸。
  (七)於97年5 月27日12時50分許，在高雄市三民區○○○路460
    號（即棉花糖服飾店），佯稱要購買服飾，遂趁店員壬○○
    不注意之際，竊取行動電話1 支（NOKIA 牌，連同晶片卡門
    號為0000000000號）等，得手後逃逸。
  (八)於97年3 月17日下午7 時許，在高雄市○○區○○路69號（
    即蒂曼克花草茶店），佯稱要購買皮包，遂趁店員甲○○前
    往拿取展示皮包之際，竊取甲○○肩背之皮包一個（內有現
    金20,000元及信用卡5 張、提款卡4 張、存摺2 本等物），
    得手後騎機車逃逸。
  (九)於97年5 月27日凌晨1 時許，在高雄市苓雅區○○○路299
    號（即麗嬌花店），佯稱要購花，遂趁店員子○○不注意之
    際，竊取置放於櫃臺上之行動電話1 支（SONY牌）等，得手
    後即發動機車引擎欲逃逸之際，為子○○發現並拉住丑○○
    之手臂，惟丑○○仍強將機車騎走，致子○○因此受有右手
    臂擦傷等傷害（傷害部分未據告訴），嗣經路人李秀琴等駕
    車追趕，始查悉丑○○機車車號為GF8-128 號，而循線查獲
    此情。
  (十)於97年4 月17日下午2 時許，在高雄市新興區○○○路148
    號（即泰禾服飾店），佯稱要購買服飾，遂趁店員丙○○不
    注意之際，竊取置放於櫃臺上之行動電話1 支（SONY牌、黑
    色，晶片卡號碼為000000000000000 號），得手後騎機車逃
    逸。
  (十一)於97年3 月9 日下午9 時20分許，在高雄市新興區○○○路
    147 號鞋店內，佯稱要購買鞋子，遂趁店員辛○○不注意之
    際，竊取置放於櫃臺上之現金30000 元及行動電話2 支（SO
    NY牌金色及三星牌黑色各一支），得手後騎機車逃逸。
二、案經高雄市政府警察局新興分局、三民第二分局、苓雅分局
    等移送臺灣高雄地方法院檢察署檢察官偵查起訴。
    理  由
甲、證據能力部分
一、按被告以外之人於審判外之陳述，雖不符前4 條之規定，而
    經當事人於審判程序同意作為證據，法院審酌該言詞陳述或
    書面陳述作成時之情況，認為適當者，亦得為證據。當事人
    、代理人或辯護人於法院調查證據時，知有第159條第1項不
    得為證據之情形，而未於言詞辯論終結前聲明異議，視為有
    前項之同意刑事訴訟法第159條之5定有明文。
二、查被告丑○○及辯護人於本院審理時，已表示對於全案卷證
    之證據能力均同意列為本案證據（見本院98年度審訴字第34
    9 號卷第51頁、本院98年度訴字第552 號卷【下稱本院二卷
    】第50頁），且於本案調查證據時，知有不得為證據之情形
    ，亦未於言詞辯論終結前聲明異議，依刑事訴訟法第159 條
    之5 規定，應視為被告已同意證人己○○、庚○○、戊○○
    、癸○○、乙○○、丁○○、壬○○、辛○○、李秀琴等人
    於警詢之供述，及證人甲○○、子○○、丙○○等人於警詢
    及偵查中之供述，均具有證據能力，而可作為證據，本院斟
    酌上開證據並非不法取得，且其作成時之情況，認為適當，
    自得採為證據能力，先行敘明。
乙、實體部分
一、被告丑○○於本院審理中對於起訴書所載上開時、地，竊取
    被害人己○○等人之物品等犯行，均坦承不諱，且有證人己○○、庚○○、戊○○、癸○○、乙○○、丁○○、壬○○
    、辛○○、李秀琴等人於警詢中，及證人甲○○、子○○、
    丙○○等人於警詢及偵查中之指訴明確，復有照片21張、監
    視器翻拍照片2 張、SONY手機資料單、新興分局中山路派出
    所受理各類案件紀錄表、受理刑事案件報案三聯單，車籍查
    詢- 基本資料詳細畫面等在卷足憑，足認被告之自白核與事
    實相符，上開事實(一)至(十一)等犯行，均堪以認定。
二、公訴人雖認：被告丑○○於前揭事實欄(九)所示時、地實施竊
    盜行為得手後、欲騎機車逃逸之際，為被害人即證人子○○
    發現並拉住被告之機車，豈料被告竟為防護贓物、脫免逮捕
    等目的，以強力發動引擎將機車騎走，而拖行證人子○○之
    方式，當場對證人子○○施以強暴脅迫，致證人子○○因此
    受有右手臂擦傷等傷害，因認被告係涉犯準強盜罪等語。惟
    被告矢口否認有何為脫免逮捕、防護贓物而施強暴脅迫之犯
    行，辯稱：我當時也是很緊張，不清楚對方有無抓住我，只
    是想趕快離開等語（見本院二卷第61頁）。經查：
  (一)按刑法第329 條之規定旨在以刑罰之手段，保障人民之身體
    自由、人身安全及財產權，免受他人非法之侵害。立法者就
    竊盜或搶奪而當場施以強暴、脅迫者，僅列舉防護贓物、脫
    免逮捕或湮滅罪證3 種經常導致強暴、脅迫行為之具體事由
    ，係選擇對身體自由與人身安全較為危險之情形，視為與強
    盜行為相同，而予以重罰；擬制為強盜行為之準強盜罪，雖
    未如刑法第328 條強盜罪之規定，將實施強暴、脅迫所導致
    被害人或第3 人不能抗拒之要件予以明文規定，惟必於竊盜
    或搶奪之際，當場實施之強暴、脅迫行為，已達使人難以抗
    拒之程度，其行為之客觀不法，方與強盜行為之客觀不法相
    當，而得與強盜罪同其法定刑，此有大法官會議釋字第630
    號解釋、最高法院96年臺上字第7380號判決可資參照。
  (二)而被害人即證人子○○於本院審理中到庭接受交互詰問並結
    證稱：發現手機不見時就追出去抓住被告右上臂，那時車子
    已發動，油門還沒催出去，被告僅有扭動肩膀要甩開我的手
    之動作，即將車子騎走，我就整個人跟著機車拖行幾秒鐘，
    我媽媽看到叫我放開，我就放開了，左邊手肘還有左邊膝蓋
    都有擦傷等語（見本院二卷第52頁至第53頁），核與被告所
    辯情節大致相符。是依上開情節以觀，縱然證人子○○係因
    被告油門加速前進之行為而受傷，惟證人子○○係發現被告
    竊取手機後欲離去，甫發動機車引擎、尚未加油之際，追出
    抓住被告手臂，被告並未作勢反抗，或有其他積極之強暴、
    脅迫致使證人子○○難以抗拒之行為反應，而僅是基於逃離
    之意思，身體呈現消極掙脫、扭動及加速逃離之動作；復被
    害人子○○於彼時亦得輕易選擇放開手，是以，尚難認被告
    強行離去之行為，已達被害人難以抗拒之程度，而無法與強
    盜行為之客觀不法等同視之。從而，被告之上開行為，即難
    認已該當刑法第329 條之強暴、脅迫行為。
  (三)綜上所述，公訴人認被告有對證人子○○施以強暴脅迫之行
    為，尚有未洽。然被告有於事實欄所載之時、地竊盜等犯行
    ，則如上述。本案事證業已明確，被告犯行洵堪認定，應依
    法論科。
三、核被告丑○○竊取被害人等之物品如事實欄(一)至(十一)之行為，
    均係犯刑法第320 條第1 項之竊盜罪。至公訴人就被告所涉
    事實(九)所示之犯行，認係犯同法第329 條之準強盜罪，尚有
    未洽，業如上述，惟二者基礎犯罪事實同一，本院自得變更
    起訴法條逕予審判。其所為前後11次竊盜行為，犯意各別、
    行為互殊，應予分論併罰。再本件查獲各案，均係由員警查
    明詢問，被告始予以坦承，業經被告供承在卷（見本院二卷
    第36頁），是並無犯罪發覺前被告主動供出之情形，與自首
    要件未合，附此敘明。又被告曾有如事實欄所載之前科，有
    本院院內索引卡紀錄表報表、臺灣高等法院被告前案紀錄表
    各1 份在卷可按（見本院二卷第5 頁至第18頁），其於有期
    徒刑之刑執行完畢後5 年內，再犯有期徒刑以上之罪，為累
    犯，應依刑法第47條第1 項規定加重其刑。爰審酌被告已有
    多次竊盜、毒品等前科，竟仍不思以己力獲取所需，僅因缺
    錢花用而任意竊取他人財物，造成他人財產上損害，行為多
    有不當，惟念其於警詢、偵查及本院審理時均坦承犯行，犯
    後態度尚可，並綜合考量被告係國中肄業、無業、家境勉持
    （見警卷教育程度欄、職業欄及家庭經濟狀況欄之記載）等
    節，及其上開各次犯行所竊得物品之價值、事實欄(九)部分並
    造成被害人子○○受有傷害之犯罪情節等相關情狀，分別酌
    情量處如主文所示之刑，並定其應執行之刑，以資懲儆。此
    外，釋字第662 號解釋業於98年6 月19日公布，自該日起，
    刑法第41條第2 項關於數罪併罰，數宣告刑均得易科罰金，
    而定應執行刑之刑逾6 個月者，排除適用同條第1 項得易科
    罰金之規定部分失其效力，有該解釋意旨可資參照；是本件
    被告所犯各罪均係最重本刑為5 年以下有期徒刑以下之刑之
    罪，且均受6 個月以下有期徒刑之宣告，雖所定應執行之刑
    逾6 個月，仍得易科罰金。本院審酌被告經濟狀況、犯罪等
    上開情節，併諭知易科罰金之折算標準如主文所示。
據上論斷，應依刑事訴訟法第299 條第1 項前段、第300 條，刑
法第320 條第1 項、第47條第1 項、第41條第1 項、第51條第5
款，刑法施行法第1 條之1 ，判決如主文。
本案經檢察官程明慧到庭執行職務。
中    華    民    國    98    年    6     月    22    日
            刑事第十三庭  審判長法  官  簡志瑩
                                法  官  王參和
                                法  官  呂明燕
以上正本證明與原本無異。
如不服本判決應於收受判決後10日內向本院提出上訴書狀，並應
敘述具體理由。其未敘述上訴理由者，應於上訴期間屆滿後20日
內向本院補提理由書(均須按他造當事人之人數附繕本)「切勿逕
送上級法院」。
中    華    民    國    98    年    6     月    22    日
                                書記官  蔡毓琦
附錄本判決論罪之法條：
中華民國刑法第320條
意圖為自己或第三人不法之所有，而竊取他人之動產者，為竊盜
罪，處5 年以下有期徒刑、拘役或5 百元以下罰金。
意圖為自己或第三人不法之利益，而竊佔他人之不動產者，依前
項之規定處斷。
前二項之未遂犯罰之。


司法院資訊處製作；財團法人民間司法改革基金會備份。
